臺灣臺中地方法院行政訴訟判決
110年度交字第331號
原      告  吳秉疄  
被      告  交通部公路總局臺中區監理所

代  表  人  魏武盛  
上列當事人間交通裁決事件，原告不服被告民國110年7月12日彰
監四字第64-GDH591819號裁決書，提起行政訴訟，本院判決如下
：
    主  文
原告之訴駁回。
訴訟費用新臺幣參佰元由原告負擔。
    事實及理由
一、程序事項：按行政訴訟法第237 條之7 規定，交通裁決事件
    之裁判，得不經言詞辯論為之。本件屬交通裁決事件，依兩
    造所述各節及卷內資料其事證已臻明確，本院認無經言詞辯
    論之必要，爰不經言詞辯論而為判決。
二、事實概要：原告所有號牌5908-SL號自用小客車（下稱系爭
    車輛）於民國110年4月4日15時43分許，行經臺中市○○區
    ○○路0段000號前，因「任意驟然變換車道迫使他車讓道」
    之違規行為，遭臺中市政府警察局第四分局（下稱舉發機關
    ）員警認定該車違反道路交通管理處罰條例第43條第1項第3
    款之規定，遂逕行對車主即原告掣開第GDH591819號舉發違
    反道路交通管理事件通知單。被告續於110年7月12日以彰監
    四字第64-GDH591819號裁決書（下稱原處分），依道路交通
    管理處罰條例第43條第1項第3款、第63條第1項第3款、第24
    條第1項第3款及「違反道路交通管理事件統一裁罰基準表」
    之規定，按期限內到案之基準，裁處原告第1階段罰鍰新臺
    幣（下同）18,000元，記違規點數3點，並應參加道路交通
    安全講習。
三、原告主張略以：我方行駛在向上路2段上，準備向左變換車
    道，依法使用方向燈，確認左後方駕駛安全距離後再左切，
    而左後方騎士騎車速度快，跟我方車輛形成間距差，當下已
    放慢速度要讓騎士先過，但騎士並沒有要過的意願，故意也
    放慢速度跟我方平行行駛，前方道路地上是雙白實線，我方
    如果沒有迅速超車往左前方行駛，恐造成交通危險等語，並
    聲明：原處分撤銷，訴訟費用由被告負擔。
四、被告答辯則以：
  ㈠按對於違反本條例之行為者，民眾得敘明違規事實或檢具違
    規證據資料，向公路主管或警察機關檢舉，經查證屬實者，
    應即舉發。但行為終了日起逾七日之檢舉，不予舉發；公路
    主管或警察機關受理民眾檢舉違反道路交通管理事件，應即
    派員查證，經查證屬實者，應即舉發，並將處理情形回復檢
    舉人；前項檢舉違規證據係以科學儀器取得，足資認定違規
    事實者，得逕行舉發之，道路交通管理處罰條例第7條之1、
    違反道路交通管理事件統一裁罰基準及處理細則第 22條第1
    項、第 2項分別定有明文。
  ㈡次按汽車駕駛人，駕駛汽車在道路上任意以迫近、驟然變換
    車道或其他不當方式，迫使他車讓道，處6,000元以上24,00
    0元以下罰鍰，並應接受道路交通安全講習；又汽車駕駛人
    駕駛汽車違反道路交通管理處罰條例第43條規定者，除應依
    該條所規定之罰鍰處罰外，並予記違規點數3點，道路交通
    管理處罰條例第43條第1項第3款、第43條第5項、第63條第1
    項第3款分別定有明文。
  ㈢查原告駕駛其所有車牌號碼0000-00自用小客車於110年4月4
    日15時43分許，於臺中市○○區○○路0段000號前，經民眾
    檢舉並由舉發機關員警逕行舉發「任意驟然變換車道迫使他
    車讓道」之違規行為，本案既有舉發機關第GDH591819號舉
    發違反道路交通管理事件通知單、舉發機關110年6月28日中
    市警四分交字第1100022892號函及採證光碟各1份在卷可佐
    ，違規事實應堪認定。
　㈣複查原告雖主張「確認左後方駕駛安全距離後再左切，而左
    後方騎士騎車速度快，跟我方車輛形成間距差，當下已放慢
    速度要讓騎士先過，但騎士並沒有要過的意願，故意也放慢
    速度跟我方平行行駛」，惟經審視採證影片，號誌轉換綠燈
    後，檢舉人通過路口於內側車道直行，原告駕駛系爭車輛行
    駛於外側車道，不顧內側車道尚有行駛之車輛且無適當距離
    下驟然變換車道，並超越檢舉人往前於同車道行駛，本案原
    告駕駛行為已危及本身及他人生命、身體、財產安全，另採
    證影像中，檢舉人行駛速度正常，並無原告所述車速過快及
    故意放慢速度等情事，是本件原告之訴無理由等語，並聲明
    ：原告之訴駁回，訴訟費用由原告負擔。
五、本院之判斷：
  ㈠按「汽車行駛時，不得任意以迫近、驟然變換車道或其他不
    當方式，迫使他車讓道。」、「汽車駕駛人，駕駛汽車有下
    列情形之一者，處新臺幣6 千元以上2 萬4 千元以下罰鍰，
    並當場禁止其駕駛：三、任意以迫近、驟然變換車道或其他
    不當方式，迫使他車讓道。」、「汽車駕駛人有第1 項第1
    款至第4 款或前項行為者，並吊扣該汽車牌照3 個月；經受
    吊扣牌照之汽車再次提供為違反第1 項第1 款、第3 款、第
    4 款或前項行為者，沒入該汽車。」、「汽車駕駛人有下列
    各款所列條款之一者，除依原條款處罰鍰外，並予記點：三
    、有第43條……情形之一者，各記違規點數3點。」、「汽車
    駕駛人，有下列情形之一者，應接受道路交通安全講習：三
    、有第43條規定之情形。」道路交通安全規則第91條第2項
    、道路交通管理處罰條例第43條第1項第3款、第4項、第63
    條第1項第3款及第24條第1項第3款分別定有明文。
  ㈡查本件如事實概要所述之情事，有舉發單綜合查詢、舉發機
    關110年6月28日中市警四分交字第1100022892號函、原處分
    、送達證書、駕駛人基本資料、採證光碟等資料附卷可稽（
    見本院卷第45、49-53、61頁），堪信為真實。
  ㈢原告雖主張確認左後方駕駛安全距離後再左切，而左後方騎
    士騎車速度快，跟我方車輛形成間距差，當下已放慢速度要
    讓騎士先過，但騎士並沒有要過的意願，故意也放慢速度跟
    我方平行行駛云云，惟查：
    ⒈經本院勘驗調查舉發機關提供之採證光碟，製成勘驗筆錄
      附卷為證（見本院卷第65頁），勘驗結果為：檢舉民眾行
      車紀錄器畫面時間2021/04/04 15：43：33時至15：44：0
      3時，檢舉民眾車輛（下稱該車）沿臺中市南屯區向上路
      三段往東方向內側車道行駛，此時一台銀色自小客車（下
      稱系爭車輛）於該車右前方之外側車道，綠燈後系爭車輛
      與該車一同通過黎明路口繼續沿向上路二段往東方向行駛
      ，行駛至向上路二段453號前，系爭車輛前方有一台黑色
      自小客車停放於外側車道，此時系爭車輛與該車併行，系
      爭車輛即顯示左側方向燈向左變換車道，該車被迫減速向
      左閃避，並且不斷對系爭車輛鳴按喇叭，系爭車輛仍持續
      完成變換車道，繼續向前行駛。
    ⒉依上開勘驗結果可知，於上開時、地，檢舉民眾機車原行
      駛於內側車道，與外側車道之系爭車輛併行，而系爭車輛
      未保有適當距離之情形下，直接顯示左側方向燈變換車道
      ，致使該車遭擠壓，被迫向左閃避讓行等情，顯見原告駕
      駛系爭車輛確有於上開時、地，自該車右方，以迫近之方
      式，迫使該車讓道之事實。再者，車輛於行駛道路時，近
      距離逼近他車之行為，已屬危害道路安全之行徑，依經驗
      法則，一般人在遭遇他車以貼近之方式逼車，自然會採取
      減速等方式，讓道給逼車者先行，以避免兩車發生碰撞，
      而原告駕駛系爭車輛與該車併行並且變換車道，以近距離
      貼近該車，已可預見該車可能以讓道方式避免危險，然原
      告執意持續向左逼近該車行駛，擠壓該車往左側讓行，顯
      可預見將造成該車可能以讓道方式避免危險，其主觀上具
      有故意或有認識過失之歸責事由至明。雖未發生損害之結
      果，然已造成道路交通安全之危害甚鉅，足認原告所有系
      爭車輛於上開時、地，確有「任意驟然變換車道迫使他車
      讓道」之違規事實，已構成道路交通管理處罰條例第43條
      第1 項第3 款之規定。是原告上開主張確認左後方駕駛安
      全距離後再左切云云，即非可採。
  ㈣綜上所述，原告違規事證明確，被告依法所為原處分並無違
    誤，原告訴請撤銷，為無理由，應予駁回。
六、本件事證已臻明確，兩造其餘主張及陳述，經核於判決結果
    不生影響，爰不逐一論列，附此敘明。
七、本件第一審裁判費為300 元，應由原告負擔，爰確定第一審
    訴訟費用額如主文第2 項所示。
據上論結，本件原告之訴為無理由，依行政訴訟法第237 條之7
、第98條第1 項前段、第237 條之8 第1 項，判決如主文。
中　　華　　民　　國　　111 　年　　3 　　月　　17　　日
　　　　　　　　　行政訴訟庭　法　官　楊萬益
上為正本係照原本作成。
如不服本判決，應於判決送達後20日內，向本院提出上訴狀並表
明上訴理由（原判決所違背之法令及其具體內容或依訴訟資料可
認為原判決有違背法令之具體事實），其未載明上訴理由者，應
於提出上訴後20日內向本院補提理由書（上訴狀及上訴理由書均
須按他造人數附繕本，如未按期補提上訴理由書，則逕予駁回上
訴），並應繳納上訴裁判費新臺幣750元。
中　　華　　民　　國　　111 　年　　3 　　月　　17　　日
　　　　　　　　　　　　　　　書記官　林柏名